臺灣高等法院臺南分院民事裁定　94年度抗字第425號
抗　告　人　 丙○○
　　　　　　 乙○○
共　　 同
法定代理人　 游慶生
相　對　人　 甲○○
上列抗告人因與相對人甲○○等間侵權行為損害賠償事件，對於
民國94年7月8日臺灣嘉義地方法院所為裁定提起抗告，本院裁定
如下：
    主  文
抗告駁回。
抗告訴訟費用由抗告人負擔。
    理  由
一、抗告人抗告意旨略以：相對人甲○○與抗告人之母陳佩芬於
    民國93年10月間某日及94年1月7日上午9時許，分別為二次
    通姦行為，其母陳佩芬因而與其父游慶生離異，造成抗告人
    無人照顧。為此依民法第184條第1項、第195條第3項準用同
    條第1項規定，請求相對人甲○○賠償抗告人二人所受非財
    產上損害各新臺幣（下同）50萬元，原審竟予駁回，為此提
    起抗告等語。
二、按因犯罪而受損害之人，於刑事訴訟程序得附帶提起民事訴
    訟，對於被告及依民法負賠償責任之人，請求回復其損害，
    刑事訴訟法第487條定有明文。是附帶民事訴訟，依前揭法
    條規定，須因犯罪而受損害之人，始得提起（最高法院26年
    渝附字第214號判例參照）。查本件抗告人於原審刑事庭審
    理94年度簡上字第73號相對人甲○○妨害家庭刑事案件時，
    提起刑事附帶民事訴訟（原法院94年度附民字第18號），請
    求侵權行為損害賠償。然按民法第184條第1項前段規定，以
    權利之侵害為侵權行為要件之一，故有謂非侵害既存法律體
    系所明認之權利，不構成侵權行為。惟同法條後段規定，故
    意以背於善良風俗之方法加害於他人者，亦同。則侵權行為
    係指違法以及不當加損害於他人之行為而言，至於侵害係何
    權利，要非所問。而所謂違法以及不當，不僅限於侵害法律
    明定之權利，即違反保護個人法益之法規，或廣泛悖反規律
    社會生活之根本原理的公序良俗者，亦同。通姦之足以破壞
    夫妻間之共同生活而非法之所許，此從公序良俗之觀點可得
    斷言，不問所侵害係何權利，對於配偶之他方應構成共同侵
    權行為。婚姻係以夫妻之共同生活為其目的，配偶應互相協
    力保持其共同生活之圓滿安全及幸福，而夫妻互守誠實，係
    為確保其共同生活之圓滿安全及幸福之必要條件，故應解為
    配偶因婚姻契約而互負誠實之義務，配偶之一方行為不誠實
    ，破壞共同生活之圓滿安全及幸福者，即為違反因婚姻契約
    之義務而侵害他方之權利。最高法院著有55年台上字第2053
    號判例供參。是犯通姦罪之侵權行為，所侵害者係配偶婚姻
    圓滿維持之權，被害人為配偶本人，至子女縱因母親與人通
    姦，間接受有痛苦，亦非其權利被侵害，自非侵犯通姦罪之
    被害人，自不得於前開刑事訴訟程序對被告附帶提起民事訴
    訟。是原裁定認抗告人之訴，於法不合，而予駁回，並因其
    假執行之聲請亦因訴之駁回而失其所附，而併予駁回，經核
    並無違誤，抗告人指摘原裁定不當，求予廢棄，為無理由，
    應駁回其抗告。
三、據上論結，本件抗告為無理由，依民事訴訟法第495條之1第
    1項、第449條第1項、第95條、第85條第1項前段、第78條，
    裁定如主文。
中　　華　　民　　國　　94　　年　　8 　　月　　31　　日
                  民事第二庭    審判長法　官　丁振昌
                                      法　官　王明宏
                                      法　官　李素靖
上為正本係照原本作成。
不得再抗告。
中　　華　　民　　國　　94　　年　　9 　　月　　 5　　日
                                      書記官　林鈴香
                                                  Ｊ
